【裁判字號】    99,易,31
【裁判日期】    990513
【裁判案由】    侵占
【裁判全文】
臺灣高雄地方法院刑事判決                99年度易字第31號
公  訴  人  臺灣高雄地方法院檢察署檢察官
被      告  丁○○
上列被告因侵占案件，經檢察官提起公訴（98年度偵字第30370
號），本院判決如下：
    主  文
丁○○犯侵占罪，處有期徒刑月，如易科罰金，以新臺幣壹仟
元折算壹日。
    事  實
一、丁○○係計程車司機，於民國97年4 月11日向興旺計程車客
    運服務業有限公司（下稱興旺公司）承租編號927 號無線電
    機具設備及配件1 套，約定租用期間自97年4 月11日起至98
    年4 月11日止，並裝設在其向高統交通有限公司（下稱高統
    公司）承租之車號Y9-979號計程車上，而持有上開興旺公司
    所有之無線電機具設備及配件。詎丁○○於期滿後，竟意圖
    為自己不法之所有，易持有為所有之意思，將上開無線電台
    設備及配件自計程車上拔除，予以侵占入己，並將前開計程
    車棄置在高雄市○○街（起訴書誤載為瑞北街）附近之公園
    。嗣有其他計程車司機發現上開車號計程車而向高統公司反
    應，高統公司派人將車取回後，未發現車內之無線電機具設
    備及配件，始悉上情。
二、案經興旺公司訴請臺灣高雄地方法院檢察署檢察官偵查起訴
    。
    理  由
壹、證據能力之認定：
    按被告以外之人於審判外之言詞或書面陳述，除法律有規定
    者外，不得作為證據；又被告以外之人於審判外之陳述，雖
    不符刑事訴訟法第159 條之1 至第159 條之4 之規定，而經
    當事人於審判程序同意作為證據，法院審酌該言詞陳述或書
    面陳述作成時之情況，認為適當者，亦得為證據；當事人、
    代理人或辯護人於法院調查證據時，知有第159 條第1 項不
    得為證據之情形，而未於言詞辯論終結前聲明異議者，視為
    有前項之同意。刑事訴訟法第159 條第1 項、第159 條之5
    定有明文。經查，本判決所引用之各項證據資料，其屬於被
    告以外之人於審判外之陳述者，均據本院於調查證據程序逐
    一提示並告以要旨，檢察官、被告均知該等證據為被告以外
    之人之審判外陳述，已表示對證據能力沒有意見（見院一卷
    第14頁）及未於言詞辯論終結前聲明異議，本院審酌上開證
    據作成時之情況，亦無不當取供等情形，認為以之作為本案
    之證據亦屬適當，依刑事訴訟法第159 條之5 規定，應有證
    據能力。
貳、實體部分：
一、訊據被告丁○○矢口否認有何侵占之犯行，並辯稱：我的車
    子停在路邊，那些設備都是放在車裡，車子被告訴人他們開
    回去了，我沒有把那些東西拿走。又那些設備離開車隊就不
    能再使用，沒有價值，所以我根本沒有理由要拿那些東西，
    我沒有侵占云云。經查：
  (一)被告係計程車司機，於97年4 月11日向興旺公司承租編號92
    7 號無線電機具設備及配件1 套，裝設在其向高統公司承租
    之車號Y9-979號計程車上，約定租用期間自97年4 月11日起
    至98年4 月11日止，且期滿後，被告將前開計程車棄置在高
    雄市○○街附近公園。嗣有其他計程車司機發現上開車號計
    程車而向高統公司反應，高統公司派人將車取回後，未發現
    車內之無線電機具設備及配件，且被告迄未將編號927 號無
    線電機具設備及配件1 套歸還興旺公司等上揭犯罪事實，業
    據被告於偵審中供承其有向興旺公司租用上開無線電機具設
    備及配件1 套，並裝設在其向高統公司承租之車號Y9-979號
    計程車上，計程車停在路邊，且沒有親自交付無線電機具設
    備及配件給告訴人等語（見偵卷第13、14頁、院一卷第12至
    14頁），並經告訴代理人鄭淑熏於偵訊中指訴：我們管的是
    無線機台，被告無線電配備（指機具設備及配件）沒有還等
    語（見偵卷13、14頁）及告訴人代表人甲○○於偵訊中指訴
    ：被告並不是開到公司還，是將車放在瑞北街的公園（應為
    瑞恩街附近的公園之誤），是別的司機看到該計程車在該公
    園停了很久，才跟我說，我再派人開回公司。去將車開回來
    的公司員工說沒有看到車上有無線電台機，後來被告也沒有
    拿來還。被告租用之無線電機具設備編號為927 號，我們清
    查後公司也沒有該機台等語甚詳（見偵卷第19頁），復有興
    旺公司寄給被告之郵局存證信函1 紙（見偵卷第4 頁）、興
    旺計程車無線電台契約書、切結書各1 份及被告之身分證、
    駕駛執照、高雄市計程車駕駛人執業登記證等資料（見偵卷
    第5 至9 頁）在卷可稽。
  (二)被告雖否認有何侵占犯行，並以上開情詞置辯。惟查：
  １、被告於97年4 月11日向興旺公司承租編號927 號無線電機
      具設備及配件1 套，約定租用期間自97年4 月11日起至98
      年4 月11日止，然期滿後，被告迄未將編號927 號無線電
      機具設備及配件1 套歸還興旺公司等事實，業據告訴代理
      人鄭淑熏、告訴人代表人甲○○於偵訊中指訴甚明（見偵
      卷第13、19頁）。又被告並沒有親自將無線電機具設備及
      配件交還告訴人，並經被告於本院審理時供述明確在卷（
      見院一卷第13頁），是被告於上述租賃期間屆滿後，迄今
      猶未歸還前開無線電機具設備及配件之事實，自堪認定。
  ２、被告租用的計程車是證人乙○○以車行備用鑰匙開回來的
      ，開回來時該計程車玻璃沒有被打破，車門有上鎖，車子
      內裝沒有遭人破壞等情，此觀證人乙○○於本院審理時證
      述自明（見院二卷第24、25頁），是由證人乙○○上開證
      述內容觀之，被告租用的計程車，於證人乙○○前往開回
      來時，該計程車之車門有上鎖，並無遭竊之跡象。又被告
      於本院審理時供述：證人乙○○去開車的時候，我車有鎖
      ，鑰匙也在我這邊，證人是用備份的鑰匙。我沒有將車子
      鑰匙交給別人，因為我要負責該車的安全，平時那台車都
      只有我在開等語（見院二卷第25頁），足見被告所駕計程
      車之鑰匙均由被告自己保管，沒有交給別人，且被告亦有
      將計程車上鎖。再佐以告訴人代表人甲○○於偵訊中指訴
      ：去將車開回來的公司員工說沒有看到車上有無線電台機
      ，後來被告也沒有拿來還。被告租用之無線電機具設備編
      號為927 號，我們清查後公司也沒有該機台等語甚詳（見
      偵卷第19頁），復參以被告就其租用之無線電機具設備及
      配件尚在計程車內乙節，並未能提出任何證據以實其說，
      自屬不能證明，且其事後亦未向警方報案上開無線電機具
      設備及配件1 套有遭竊之情。則由上開事證互核觀之，自
      堪認係被告將上開無線電台設備及配件自計程車上拔除，
      其上開所辯：我的車子停在路邊，那些設備都是放在車裡
      ，車子被告訴人他們開回去了，我沒有把那些東西拿走云
      云，不足採信。又證人甲○○於本院審理時已證稱：無線
      電機具設備如果是高頻的都會通用，只要改裝就可以了，
      所以才會有人去偷取或有司機拿去變賣，全新的無線電機
      具設備是新臺幣（下同）2 萬元，但是中古的是5 千到1
      萬元等語（見院二卷第23頁），另被告於本院審理時亦供
      稱：這間公司的機台是高頻的，要賣要經過改裝等語（見
      院二卷第26頁），顯見無線電機具設備具有相當價值，且
      有司機會拿去變賣，被告上開所辯：設備離開車隊就不能
      再使用，沒有價值，所以我根本沒有理由要拿那些東西云
      云，亦非可採。
  ３、另觀卷附興旺計程車無線電台契約書，該契約第12條明載
      ：「本契約自97年4 月11日起至98年4 月11日止有效．．
      ．」，另該契約第11條並規定：乙方（指被告）於終止契
      約時，應將租用機具配件包含制服、標誌（不退錢）拆卸
      ，並保持原狀及功能歸還甲方（指興旺公司），不得拖延
      ，若有損壞應按市價賠償損失由保證金扣除．．．」等語
      ，有興旺計程車無線電台契約書1 份在卷可稽（見偵一卷
      第5 至8 頁），則被告自應於契約期間屆滿或終止契約時
      ，立即將上開無線電機具設備及配件歸還興旺公司，然被
      告於上述租賃期間屆滿後，迄今猶未歸還前開無線電機具
      設備及配備，且未據實交代上開租賃物之下落，足見被告
      於上開租賃期滿後，已有變易持有為所有，而將前開無線
      電機具設備及配備侵占入己之意。被告主觀上既有為自己
      不法所有之意圖，客觀上復有侵占前開無線電機具設備及
      配備之行為，被告有侵占犯行，至為灼然。從而，被告上
      開辯稱：我沒有侵占犯行云云，自不足採信。
  (三)綜上，本案事證明確，被告上開所辯，為犯後飾卸之詞，不
    足採信，其犯行堪以認定，應依法論科。
二、核被告所為，係犯刑法第335 條第1 項普通侵占罪。爰審酌
    被告前有過失傷害、偽造文書等前科之素行（不構成累犯）
    ，有臺灣高等法院被告前案紀錄表1 份在卷可按，其將租用
    之上開無線電機具設備及配件1 套予以侵占入己，實有不該
    ，犯後復未能誠實以對，復尚未賠償告訴人之損失，難認已
    有知錯悔改之意及被告犯罪之動機、目的、手段、所生危害
    、智識程度高職肄業、生活狀況暨檢察官對本案科刑範圍之
    意見（有期徒刑6 月）等一切情狀，認檢察官上開求處之刑
    ，稍屬過重，爰量處主文所示之刑，並諭知如主文所示之易
    科罰金折算標準，以資懲儆。
據上論斷，應依刑事訴訟法第299 條第1 項前段，刑法第335 條
第1 項、第41條第1 項前段，刑法施行法第1 條之1 ，判決如主
文。
本案經檢察官丙○○到庭執行職務。
中    華    民    國    99    年    5     月    13    日
                  刑事第五庭審判長法  官  廖建瑜
                                  法  官  陳盈吉
                                  法  官  林永村
以上正本證明與原本無異。
如不服本判決應於收受判決後10日內向本院提出上訴書狀，並應
敘述具體理由。其未敘述上訴理由者，應於上訴期間屆滿後20日
內向本院補提理由書(均須按他造當事人之人數附繕本)「切勿逕
送上級法院」。
中    華    民    國    99    年    5     月    13    日
                                  書記官  王珮樺
附錄所犯法條
附錄本判決論罪之法條
中華民國刑法第335條
（普通侵占罪）
意圖為自己或第三人不法之所有，而侵占自己持有他人之物者，
處5 年以下有期徒刑、拘役或科或併科1 千元以下罰金。
前項之未遂犯罰之。

司法院資訊處製作；財團法人民間司法改革基金會備份。
